臺灣高等法院刑事判決
110年度上易字第143號
上  訴  人  臺灣士林地方檢察署檢察官
被      告  謝○○  


上列上訴人因被告違反保護令等案件，不服臺灣士林地方法院10
9年度易字第191號，中華民國109年11月24日第一審判決（起訴
案號：臺灣士林地方檢察署108年度偵字第17047號），提起上訴
，本院判決如下：
    主  文
上訴駁回。
    理  由
一、經本院審理結果，認第一審以不能證明被告謝○○犯刑法第30
    5條之恐嚇危害安全罪、家庭暴力防治法第61條第1款之違反
    保護令罪，而諭知被告無罪，核無不當，應予維持，並引用
    第一審判決書記載之理由（如附件）。
二、檢察官上訴意旨略以：本件告訴人周○○於偵查、審理中，對
    於被告違反保護令之情節內容，前後證述不相一致，惟對於
    被告對其出言恐嚇之基本事實並無變異。又告訴人與被告為
    夫妻，多年來時常爭吵衝突，加以其被詰問時距案發時間已
    逾年餘，證人因混淆記憶，而前後供述不一，乃事理之常，
    原審未加審酌，即遽認為全不可採，而為被告無罪判決，其
    認定事實應有違誤，自難認原判決妥適，請撤銷原判決，另
    為適當之判決等語。
三、經查：
　㈠證人即告訴人先於民國108年10月31日警詢時指稱：108年10
    月30日上午9時許我與被告約好一同開車出門賞風景，在車
    上被告不斷向我借錢，我們就發生爭吵，於是將車輛停在新
    北市○○區○○里○○○00○0號國華高爾夫球場停車場出口前100公
    尺處路邊，我告訴被告我不可能借他（新臺幣，下同）6萬
    元，被告就恐嚇我說：「如果你不借我錢，我就讓你好看」
    ，之後我下車抽煙再上車時，被告就徒手往我額頭揮1拳，
    我本能撥開被告的手，並順手抓被告的眼鏡放在皮包裡，被
    告當下有報警，但2名竹圍派出所員警到場後，我沒有告訴
    員警遭被告毆打的事，但被告向員警表示不願載我下山，警
    察告訴我車子是被告的，他有權利不載我下山，並詢問我是
    否有親戚可以來載我，之後被告就請他姊夫凌○○來載我下山
    ，我就直接到大屯派出所製作此次警詢筆錄等語（見偵字卷
    第13至14頁）。嗣於108年11月26日偵訊時證稱：（你為何
    告被告恐嚇？）我記不得了，因為我最近都只有睡1、2個鐘
    頭，記憶力不好；（你是否有一天跟被告一起開車出門，在
    車上發生爭吵，車子停在淡水路邊？）是；（爭吵過程中被
    告有恐嚇你？）是，被告要向我借6萬元，我問他我為何要
    借他6萬元，被告就罵我幹你娘，用手敲我的頭，我就把他
    的手撥開，被告就對我說要你好看；（你在警局稱案發時間
    是在108年10月30日早上，是否如此？）是等語（見偵字卷
    第39至41頁）。復於109年11月10日原審審理時證稱：被告
    先前一直要跟我借6萬元，我不借他，當天我坐在被告車上
    等被告出門，並說我要去中壢找謝○心，因為謝○心每天傳愛
    心或捧花圖案訊息給被告，我覺得很懷疑，但被告說不要，
    就把車停在國華高爾夫球場附近，我與被告即在車上因謝○
    心及借錢的事情發生爭吵，被告借錢不成，就伸手往我頭一
    打，我順手撥下去，被告就打到我的額頭，之後被告恐嚇我
    「你給我記住，我要你好看」，這都是發生在108年10月30
    日晚上9點以後，打我額頭跟說要讓我好看，都是在車內發
    生，被告對我恐嚇後差不多過10分鐘警察就到場，我有下車
    告訴警察一切的情形等語（見原審卷一第158至164頁）。觀
    諸告訴人於警詢、偵訊及原審審理時所述，其對於「當日其
    與被告爭吵之原因（借款或曖昧訊息）」、「被告打其額頭
    及對其恐嚇之時間（早上或晚上）」、「被告恐嚇之內容（
    「如果你不借我錢，我就讓你好看」或「你給我記住，我要
    你好看」）」、「被告為恐嚇及傷害行為之順序（先恐嚇再
    打頭，或先打頭再恐嚇）」、「當日其有無告知到場員警遭
    被告毆打之事（警詢時稱未告知，惟原審審理時則稱有告訴
    警察一切情形）」等各節，前後所述顯著不一，且此等齟齬
    之情非屬微末事項，乃關於重要環節，故告訴人所陳之真實
    性如何，已啟人疑竇。又告訴人於警詢時能自行連續陳述，
    時隔不過20數日，於偵訊時竟稱已記不得，須賴檢察官以「
    一問一答」之模式進行訊問如前；更令人難以索解者為，距
    偵訊時隔將近一年後於原審作證時，照理告訴人應較偵訊時
    更記不得，惟其不但回復為能自行連續陳述，且為警詢時所
    無而及於諸多細節之極詳細陳述，顯有悖於經驗法則，故告
    訴人所為不利於被告之陳述是否確屬實情，當屬有疑，尚難
    憑採。
　㈡再者，依其他卷內資料可知，被告報案後，經新北市政府警
    察局淡水分局竹圍派出所警員到場處理，當場未見被告及告
    訴人身上有任何明顯傷勢，告訴人亦未向到場警員表示其遭
    被告恐嚇或毆打，並堅持搭乘被告所駕駛車輛下山，而拒絕
    搭乘警車先行離去，此情衡與一般遭恐嚇或毆打者之反應全
    然迥異（見原判決理由欄三、㈡部分）；告訴人於驗傷時主
    訴其受傷原因為「108年10月30日下午（忘記時間）遭同住
    丈夫以自駕計程車載至陽明山上起衝突後，被丈夫以拳頭打
    額頭不只乙次。另自訴於10月27日晚間也曾在家遭丈夫以腳
    踢小腿大腿，以拳頭打胸口手臂」，核與其於原審審理時所
    述「108年10月30日晚上9點以後，被告有朝告訴人額頭揮1
    拳，並打其胸部及踢其大腿」等情不符（見原判決理由欄三
    、㈢部分）；又本案通常保護令於108年10月29日即到期失效
    ，公訴意旨認被告於108年10月30日尚有違反本案通常保護
    令之犯行，核屬有誤（見原判決理由欄三、㈣部分）。是其
    他卷內事證難以佐證告訴人所為指訴為可信，亦難據以認定
    被告之犯罪事實。
　㈢綜上所述，原判決以公訴意旨所提出之證據，並未使原審就
    被告所涉相關罪嫌達於無合理懷疑之程度，自屬不能證明犯
    罪，爰為無罪之諭知，查無違誤，應予維持。檢察官上訴為
    無理由，應予駁回。
據上論斷，應依刑事訴訟法第368條、第373條，判決如主文。
本案經檢察官鄭潔如提起公訴，檢察官張尹敏提起上訴，檢察官
鄧媛到庭執行職務。
中　　華　　民　　國　　110 　年　　4 　　月　　7 　　日
                  刑事第四庭    審判長法  官  陳筱珮
                                      法  官  林怡秀
                                      法  官  吳元曜
以上正本證明與原本無異。
不得上訴。
                                      書記官  黃亮潔
中　　華　　民　　國　　110 　年　　4 　　月　　7 　　日

附件：臺灣士林地方法院109年度易字第191號刑事判決
臺灣士林地方法院刑事判決              109年度易字第191號
公　訴　人　臺灣士林地方檢察署檢察官
被　　　告　謝○○　
                    
                    
上列被告因違反家庭暴力防治法等案件，經檢察官提起公訴（10
8年度偵字第17047號），本院判決如下：
    主  文
謝○○無罪。
    理  由
一、公訴意旨略以：被告謝○○與告訴人周○○為夫妻，2 人具有家
    庭暴力防治法第3條第1款所定之家庭成員關係，被告明知其
    業經本院於民國107年8月30日核發107年度家護字第501號民
    事通常保護令，令其不得對告訴人為任何身體或精神上不法
    侵害之行為，且不得對告訴人為騷擾之行為，保護令有效期
    間為1年2月。詎其於108年10月30日9時許，開車搭載告訴人
    行經新北市○○區○○○00○0號前時，因向告訴人借款遭拒，乃
    基於違反保護令及恐嚇之犯意，先徒手敲打告訴人額頭，致
    其額頭紅腫（被告所涉傷害罪嫌部分，業經告訴人撤回告訴
    ），並對告訴人出言恐嚇稱：「要讓你好看」等語，使告訴
    人聞言心生畏懼，致生危害於安全，而違反上開民事通常保
    護令。因認被告涉犯刑法第305條恐嚇危害安全罪嫌、家庭
    暴力防治法第61條第1款違反保護令罪嫌等語。
二、按犯罪事實應依證據認定之，無證據不得認定其犯罪事實；
    不能證明被告犯罪或其行為不罰者應諭知無罪之判決，刑事
    訴訟法第154 條第2 項、第301 條第1 項分別定有明文。又
    按告訴人之告訴，本以使被告受刑事訴追為目的，故其陳述
    是否與事實相符，自應調查其他證據，以資審認，苟其所為
    攻擊之詞，尚有瑕疵，則在此瑕疵未予究明以前，即不能遽
    採為斷罪之基礎（最高法院52年台上字第1300號、69年度台
    上字第1531號判決參照）。
三、公訴意旨認被告謝○○涉犯前揭罪嫌，係以被告於警詢及偵查
    時之供述、證人即告訴人於警詢及偵查時之證述、臺北榮民
    總醫院108 年10月31日受理家庭暴力事件驗傷診斷證明書、
    本院107年度家護字第501號民事通常保護令及家庭暴力通報
    表等為其論據。訊據被告固坦認於前揭時、地開車搭載告訴
    人出門之事實，惟堅詞否認有何恐嚇或違反保護令犯行，辯
    稱：當天告訴人一直要求我載她去中壢，但我不願意，所以
    我將車停在小坪頂路邊，後來耗到車子電瓶沒電，我才打電
    話報警請警察幫忙，當天開車過程中我沒有向告訴人借錢，
    亦未對告訴人恫稱「要讓你好看」等語，經查：
㈠、就本件案發之經過，證人即告訴人先於警詢時指稱：108 年1
    0月30日上午9 時許我與被告約好一同開車出門賞風景，但
    在車上被告不斷向我借錢，我們就發生爭吵，於是將車輛停
    在新北市○○區○○里○○○00○0 號國華高爾夫球場停車場出口前
    100 公尺處路邊，我告訴被告我不可能借他6 萬元，被告就
    恐嚇我說：「如果你不借我錢，我就讓你好看」，之後我下
    車抽煙再上車時，被告就徒手往我額頭揮1 拳，我本能撥開
    被告的手，並順手抓被告的眼鏡放在皮包裡，被告當下有報
    警，但2 名竹圍派出所員警到場後，我沒有告訴員警遭被告
    毆打的事，但被告向員警表示不願載我下山，警察告訴我車
    子是被告的，他有權利不載我下山，並詢問我是否有親戚可
    以載我，之後被告就請他姊夫凌○○來載我下山，我就直接到
    大屯派出所製作此次警詢筆錄等語（見臺灣士林地方檢察署
    108 年度偵字第17047 號卷〈下稱偵字卷〉第13頁至第14頁）
    ，然於偵查時則改證稱：我記得有一天我與被告開車出門，
    在車上發生爭吵，車子停在路邊，被告向我借6 萬元，我問
    他為何要借他6 萬元，被告就罵我幹你娘，用手敲我的頭，
    我就把他的手撥開，被告就對我說要讓我好看，這件事的案
    發時間是在108 年10月30日早上等語（見偵字卷第39頁至第
    41頁），復於本院審理時則具結證稱：108 年10月30日早上
    我坐在被告車上等被告出門，並說我要去中壢找謝○心，因
    為謝○心每天傳愛心或捧花圖案訊息給被告，我覺得很懷疑
    ，但被告說不要，就把車停在國華高爾夫球場附近，我與被
    告即在計程車上因謝○心及借錢的事情發生爭吵，被告借錢
    不成，就伸手往我頭一打，我順手撥下去，被告就打到我的
    額頭，之後被告恐嚇我：「你給我記住，我要你好看」等語
    ，這都是發生在當天晚上9 點之後，過程中我與被告都在車
    內，被告對我恐嚇後過了約10分鐘警察就到場，我有告訴警
    察一切事情等語（見本院109 年度易字第191號卷〈下稱本院
    卷〉一第158 頁至第164 頁），互核告訴人於警詢、偵訊及
    本院審理時所述，對於當日其與被告爭吵之原因（借款或曖
    昧訊息）、被告對其恐嚇之時間（早上或晚上）、被告恐嚇
    之內容（「如果不借我錢，我就讓你好看」或「你給我記住
    ，我要你好看」）、被告為恐嚇及傷害行為之時序等節，前
    後所述顯著不一，是否屬實，已有可疑。
㈡、再查，被告於108 年10月30日晚上8 時35分即撥打110 報案
    表示在新北市淡水區小坪頂國華高爾夫球場附近與告訴人發
    生糾紛，經新北市政府警察局淡水分局竹圍派出所警員陳鴻
    廷、蔡國璽到場處理後，當場未見被告及告訴人身上有任何
    明顯傷勢，告訴人亦未向到場警員表示其遭被告恐嚇或毆打
    ，並堅持搭乘被告所駕駛車輛下山，而拒絕搭乘警車先行離
    去等情，業經本院勘驗到場警員密錄器影像確認屬實，並有
    本院勘驗筆錄暨附件擷圖照片、新北市政府警察局淡水分局
    109 年6 月17日新北警淡刑字第1094362385號函暨附件職務
    報告、受理民眾110 報案案件紀錄表在卷可稽（見本院卷一
    第67頁、第73頁至第77頁、第114 頁至第139 頁），顯然告
    訴人未於員警到場後尋求協助，並堅持與被告繼續獨處，衡
    與一般遭恐嚇者會避免與行為人接觸之反應全然迥異，從而
    ，告訴人指訴本件被害情節，尚難採信。
㈢、至告訴人雖於108 年10月30日晚上11時13分許前往榮民總醫
    院，經診斷受有額頭紅腫（8x3公分）、胸壁淺紅（5x5公分
    ）、右側小腿3處瘀血（3x3公分、3x3公分、3x3公分）、右
    側鼠蹊部瘀青（3x2 公分）、左側小腿1處瘀血（2x2 公分
    ）、左側手掌大拇指側刮傷（0.1x0.5 公分）等傷害，有臺
    北榮民總醫院108 年10月31日受理家庭暴力事件驗傷診斷證
    明書在卷可稽（見偵字卷第17頁），然告訴人於驗傷時主訴
    其受傷原因為「108 年10月30日下午（忘記時間）遭同住丈
    夫以自駕計程車載至陽明山上起衝突後，被丈夫以拳頭打額
    頭不只乙次。另自訴於10月27日晚間也曾在家遭丈夫以腳踢
    小腿大腿，以拳頭打胸口手臂」，核與其於本院審理時所述
    ，108 年10月30日晚上9點之後，被告有朝我額頭揮1拳，並
    打我胸部及踢我大腿等傷害行為等情不符（見本院卷第161 
    頁至第162頁）。況，此部分證據僅能證明告訴人受有上揭
    傷害，不足證明被告有對告訴人恫稱「要讓你好看」或對告
    訴人為惡害通知之事實，自難採為對被告不利之認定。從而
    ，本件除告訴人之單一指訴外，無其他積極證據證明被告有
    為恐嚇危害安全犯行，尚難據為被告有罪之認定。
㈣、公訴意旨認被告另涉有違反本院107 年度家護字第501 號民
    事通常保護令之犯行，然查，按通常保護令之有效期間為2
    年以下，自核發時起生效，家庭暴力防治法第15條第1 項定
    有明文，而本院107 年度家護字第501 號民事通常保護令（
    下稱本案通常保護令）係於107 年8 月30日核發生效，有效
    時間為1 年2 月，屆期未聲請延長等情，有本案通常保護令
    及本院家事庭109 年4 月28日士院擎家泰107 年度家護字第
    501 號函在卷可稽（見偵字卷第21頁至第22頁、本院卷一第
    49頁），是本案通常保護令於108 年10月29日即到期失效，
    公訴意旨認被告於108 年10月30日尚有違反本案通常保護令
    之犯行云云，核屬有誤，自無從以違反保護令之罪刑相繩。
四、綜上所述，公訴意旨所提出之相關證據，並未使本院就被告
    所涉恐嚇危害安全、違反保護令等罪嫌達於無合理懷疑之程
    度，自屬不能證明犯罪，依前揭規定，應為無罪之諭知。
據上論斷，應依刑事訴訟法第301條第1項前段，判決如主文。
本案經檢察官鄭潔如提起公訴，檢察官張尹敏到庭執行職務。
中　　華　　民　　國　109　　年　　11　　月　　24 　  日
                  刑事第一庭  審判長法  官  黃于真
                                    法  官  張兆光
                                    法  官  何松穎
以上正本證明與原本無異。
如不服本判決應於收受送達後20日內向本院提出上訴書狀，並應
敘述具體理由。其未敘述上訴理由者，應於上訴期間屆滿後20日
內向本院補提理由書（均須按他造當事人之人數附繕本）「切勿
逕送上級法院」。
                                    書記官  張祐誠
中　　華　　民　　國　　109 　年　　11　　月　　25　　日